【裁判字號】    97,交聲,140
【裁判日期】    970902
【裁判案由】    違反道路交通管理處罰條例聲明異議
【裁判全文】
臺灣新竹地方法院交通事件裁定         97年度交聲字第140號
原處分機關  交通部公路總局新竹區監理所新竹市監理站
異  議  人
即受處分人  甲○○
上列異議人因違反道路交通管理處罰條例案件，對於交通部公路
總局新竹區監理所新竹市監理站中華民國95年11月1 日所為之竹
監新三字第裁51-E00000000號違反道路交通管理事件裁決處分，
聲明異議，本院裁定如下：
       主  文
原處分撤銷，發回交通部公路總局新竹區監理所新竹市監理站。
       理  由
一、按處理違反道路交通管理事件，有關文書送達之規定，依行
    政程序法之規定，違反道路交通管理事件統一裁罰基準及處
    理細則第5 條定有明文。送達由行政機關自行或交由郵政機
    關送達；由郵政機關送達者，以一般郵遞方式為之；但文書
    內容對人民權利義務有重大影響者，應為掛號；送達於應受
    送達人之住居所、事務所或營業所為之；於應送達之處所不
    獲會晤應受送達人時，得將文書付與有辨別事理能力之同居
    人、受僱人或應送達處所之接收郵件人員；送達，不能依前
    2 條規定為之者，得將文書寄存送達地之地方自治或警察機
    關，並作送達通知書兩份，一份黏貼於應受送達人住居所、
    事務所、營業所或其就業處所門首，另一份交由鄰居轉交或
    置於該送達處所信箱或其他適當位置，以為送達；前項情形
    ，由郵政機關為送達者，得將文書寄存於送達地之郵政機關
    ；寄存機關自收受寄存文書之日起，應保存3 個月；寄存送
    達，自寄存之日起經10日發生效力，行政程序法第68條第 1
    項、第3 項、第72條第1項前段、第73條第1項、第74條及民
    事訴訟法第138條亦分別定有明文。
二、原處分意旨略以：異議人即受處分人甲○○駕駛車牌號碼HT
    G-642號重型機車於民國95年5月14日17時40分許，行經新竹
    市○○路時，因騎乘機車未戴安全帽之違反道路交通管理處
    罰條例之行為，拒絕停車接受稽查而逃逸，經新竹市警察局
    警員以異議人違反道路交通管理處罰條例第31條第6 項、第
    60條第1項規定，填掣竹市警交字第E00000000號違反道路交
    通管理事件通知單逕行舉發。嗣異議人未於前揭通知單所載
    期限內到案，原處分機關乃依道路交通管理處罰條例及違反
    道路交通管理事件統一裁罰基準表規定，於95年11月1 日以
    竹監新三字第裁51-E00000000號違反道路交通管理事件裁決
    書裁處異議人罰鍰共6,500元。
三、異議人聲明異議意旨略以：異議人主張其未曾收到交通罰單
    ，且騎車絕對有戴安全帽，更不會有警方鳴笛攔檢還故意加
    速逃逸之情事，故如非舉發員警看錯對象即是舉發有誤，並
    請提出違規之確切事證等語。
四、經查：
(一)、異議人所有之車牌號碼HTG-642號重型機車駕駛人，於95年5
    月14日17時40分許，行經新竹市○○路時，因駕駛機車未戴
    安全帽之違反道路交通管理處罰條例之行為，拒絕停車接受
    稽查而逃逸，為原處分機關於95年11月 1日以竹監新三字第
    裁51-E00000000號裁決書，依道路交通管理處罰條例第60條
    第1項及31條第6項裁處異議人罰鍰共 6,500元，上開裁決書
    按異議人之戶籍地「新竹市○○路 ○段108巷88弄16號3樓」
    郵寄，因「未獲會晤本人亦無受領文書之同居人、受僱人或
    應送達處所之接收郵件人員」，於95年11月 7日將該裁決書
    寄存送達於關東橋郵局，並製作送達通知書2份，1份黏貼於
    異議人門首，另 1份置於異議人處所信箱或適當位置，以為
    送達等情，有交通部公路總局新竹區監理所竹監新三字第裁
    51-E00000000號裁決書、送達證書各 1份在卷可稽，惟於89
    年 5月29日，異議人上開戶籍地址之門牌號碼，已由「新竹
    市○○路 ○段108巷88弄16號3樓」，改編為「新竹市○區○
    ○里○○路92巷20號 3樓」，此有異議人全戶戶籍資料查詢
    結果1份附卷可憑，是本件竹監新三字第裁51-E00000000 號
    裁決書自應向異議人改編後之門牌號碼「新竹市○區○○里
    ○○路92巷20號 3樓」而為送達，始為合法，原舉發機關未
    察，逕向異議人上開改編前之門牌號碼送達，即難謂為合法
    。
(二)、另經本院向新竹關東橋郵局查詢異議人甲○○是否有至關東
    橋郵局領取前開裁決書，經回覆：「目前郵局處理寄存文件
    的相關文書檔案，都是保存6個月，上開文件已超過6個月，
    故本局無從查起受裁罰人是否有來郵局領取裁決書」等語，
    有本院電話紀錄表在卷可參，而異議人本人亦否認有收受上
    開裁決書，是尚難認為上開裁決書已合法送達於異議人，故
    原處分機關自不得逕予裁罰。
五、揆諸前揭規定與說明，原處分機關之違反道路交通管理事件
    裁決書既未合法送達予異議人收受，原處分機關自無依上開
    道路交通管理處罰條例及違反道路交通管理事件統一裁罰基
    準及處理細則之規定予以裁罰之餘地，故原處分機關上開裁
    決程序，於法要有未合，自應由本院撤銷原處分，發回原處
    分機關另行合法送達違反道路交通管理事件裁決書後，再行
    循相關程序處理，以資適法
六、應依道路交通案件處理辦法第20條前段，裁定如主文。
中    華    民    國    97    年    9     月    2     日
                  交通法庭法  官  楊數盈
以上正本證明與原本無異。
如不服本裁定，應於裁定送達後5 日內向本院提出抗告狀。
                          書記官  謝國聖
中    華    民    國    97    年    9     月    2     日


司法院資訊處製作；財團法人民間司法改革基金會備份。
